【裁判字號】    99,訴,466
【裁判日期】    990902
【裁判案由】    搶奪等
【裁判全文】
臺灣雲林地方法院刑事判決               99年度訴字第466號
公  訴  人  臺灣雲林地方法院檢察署檢察官
被      告  癸○○
上列被告因搶奪等案件，經檢察官提起公訴（99年度偵字第3101
號），被告於準備程序中就被訴事實為有罪之陳述，本院行簡式
審判程序，判決如下：
    主  文
癸○○犯竊盜罪，累犯，處有期徒刑伍月，扣案之自備機車鑰匙
壹支沒收之。又犯竊盜罪，累犯，處有期徒刑伍月。又犯搶奪罪
，累犯，處有期徒刑玖月。又犯竊盜罪，累犯，處有期徒刑柒月
，扣案之自備機車鑰匙壹支沒收之。又犯搶奪罪，累犯，處有期
徒刑玖月。又犯搶奪罪，累犯，處有期徒刑玖月。又犯竊盜罪，
累犯，處有期徒刑柒月，扣案之自備機車鑰匙壹支沒收之。又犯
搶奪未遂罪，累犯，處有期徒刑伍月。應執行有期徒刑年陸月
，扣案之自備機車鑰匙壹支沒收之。
    事  實
一、癸○○於民國92年間，因過失傷害案件，經臺灣桃園地方
    法院以92年度交易字第40號判決判處有期徒刑4 月確定；
    復因搶奪、竊盜、脫逃等案件，經臺灣桃園地方法院以92年
    度訴字第1099號判決分別判處有期徒刑2 年8 月、3 月、3
    月，應執行有期徒刑3 年確定；再因違反毒品危害防制條
    例案件，經臺灣桃園地方法院以92年度訴字第1452號判決判
    處有期徒刑7 月確定，上開、、罪，經臺灣桃園地方
    法院以93年度聲字第1273號裁定定其應執行有期徒刑3 年7
    月確定，於95年06月23日縮短刑期假釋出監，至95年10月15
    日假釋期滿未經撤銷，以已執行完畢論。又因違反毒品危
    害防制條例案件，經臺灣桃園地方法院以96年度訴字第255
    號判決判處有期徒刑9 月確定；再因違反毒品危害防制條
    例案件，經臺灣桃園地方法院以96年度訴字第1046號判決判
    處有期徒刑10月確定；復又因竊盜、搶奪案件，經臺灣高
    等法院以96年度上訴字第1861號判決分別判處有期徒刑4 月
    、6 月（2 罪）、6 月（6 罪）、8 月（2 罪），應執行有
    期徒刑4 年6 月確定，後揭、、所示各罪，分別經法
    院裁定減刑並經臺灣高等法院以98年度聲字第2280號裁定定
    應執行有期徒刑3 年6 月確定，甫於99年04月12日縮刑期滿
    執行完畢。詎其仍不知悔改，因缺錢花用，分別為下列犯行
    ：
  (一)於99年06月17日14時許，行經雲林縣麥寮鄉○○村○○路15
    3 巷1 號前，見庚○○所有之車牌號碼NTY-312 號紅色重型
    機車放置於該處，竟意圖為自己不法之所有，遂持其所有之
    自備機車鑰匙1 支（已扣案）插入該重型機車車頭電門發動
    引擎，以此方式竊取庚○○所有之前揭重型機車1 部（價值
    據庚○○稱約新臺幣【下同】1 萬元），得手後旋騎乘離去
    。
  (二)於99年06月17日17時30分許，行經雲林縣麥寮鄉和豐村新興
    附近某產業道路前，見乙○所有之車牌號碼SNP-480 號紅色
    輕型機車放置於該處，且該機車之鑰匙仍插在該車電門上，
    遂認有機可趁，竟意圖為自己不法所有，徒手竊取乙○所有
    之前揭輕型機車1 部（該車價值據乙○稱約2 千元），得手
    後旋即騎乘離去。
  (三)於99年06月17日20時40分許，又意圖為自己不法之所有，基
    於搶奪之犯意，騎乘上開所竊得之車牌號碼SNP-480 號紅色
    輕型機車，行經設於雲林縣麥寮鄉○○村○○路之「日統客
    運」旁，見戊○○將手提包側背於右肩上，左手牽著幼子，
    步行於前揭自強路上，認有機可乘，遂自後接近戊○○，趁
    戊○○不及防備之際，徒手搶奪戊○○所有之手提包1 只（
    內有現金5,000 元、行動電話2 支【門號分別為0000000000
    、0000000000號】、戊○○與其丈夫之國民身分證、華南銀
    行提款卡各1 張等財物），得手後旋即加速駛離現場，並隨
    即將現金花用完畢，其餘物品則隨手丟棄。
  (四)於99年06月20日10時許，意圖為自己不法之所有，行經雲林
    縣麥寮鄉○○村○○路○街巷30號前，見甲○○所有之車牌
    號碼GXV-480 號淺藍色重型機車放置於該處，遂持其所有之
    前揭自備機車鑰匙1 支（已扣案）插入該重型機車車頭電門
    發動引擎，以此方式竊取甲○○之前揭重型機車1 部（價值
    據甲○○稱約5 千元），得手後旋騎乘離去。
  (五)復於99年06月20日10時52分許，意圖為自己不法之所有，基
    於搶奪之犯意，騎乘上開所竊得之車牌號碼GXV-480 號淺藍
    色重型機車，行經雲林縣麥寮鄉○○村○○路30號旁，見己○○○將包包側背於右肩上，獨自步行於前揭新興路上，認
    有機可乘，遂自後接近己○○○，趁己○○○不及防備之際
    ，徒手搶奪己○○○所有之包包1 只（內有現金1,700 元、
    行動電話1 支【門號為0000000000號】、手錶1 支、己○○○之子許志豪之花旗商業銀行存款簿、鑰匙2 付、印章1顆
    等財物），得手後旋即加速駛離現場，並隨即將現金花用完
    畢，其餘物品則隨手棄置。
  (六)再於99年06月20日14時10分許，意圖為自己不法之所有，基
    於搶奪之犯意，騎乘上開所竊得之車牌號碼GXV-480 號淺藍
    色重型機車，行經雲林縣臺西鄉○○路與文化路口，見丁○○獨自步行於前揭民生路左轉文化路口，認有機可乘，遂自
    後接近丁○○，趁丁○○不及防備之際，徒手搶奪丁○○所
    有置於右手上之皮包1 只（內有現金約1 萬元、禮券、國民
    身分證1 張、臺新銀行提款卡3 張、新光銀行提款卡、國泰
    世華提款卡、新光銀行信用卡、臺新銀行信用卡、富邦銀行
    信用卡、萬泰銀行信用卡各1 張、行動電話1 支、國泰世華
    銀行保險箱鑰匙等財物），得手後旋即加速駛離現場，並隨
    即將現金花用完畢，其餘物品則隨手丟棄。
  (七)於99年06月24日07時20分前某時許，意圖為自己不法之所有
    ，行至雲林縣崙背鄉○○村○○路424 號前，見丙○○所有
    之車牌號碼KK6-239 號綠色重型機車放置於該處，遂持其所
    有之自備機車鑰匙1 支（已扣案）插入該重型機車車頭電門
    發動引擎，以此方式竊取丙○○之前揭重型機車1 部（價值
    據丙○○稱約5 千元），得手後旋騎乘離去。
  (八)又於99年06月24日20時20分許，意圖為自己不法之所有，基
    於搶奪之犯意，騎乘上開所竊取之車牌號碼KK6-239 號綠色
    重型機車，行經雲林縣臺西鄉○○村○○路254 號前，見壬○○獨自騎乘腳踏車於前揭中山路上，認有機可乘，遂自後
    接近壬○○，趁壬○○不及防備之際，伸手欲搶奪壬○○所
    有置於該腳踏車前方菜籃之皮包1 只，惟因壬○○隨即將該
    只皮包置於手中，緊抓不放，癸○○始未得逞，癸○○見狀
    立即騎乘前揭竊得機車逃離現場，因而未遂。
    嗣於99年06月24日20時50分許，經警見癸○○騎乘前揭竊得
    之車牌號碼KK6-239 號綠色重型機車行跡可疑，遂在雲林縣
    麥寮鄉○○村○○路12號前攔查，癸○○於職司追查犯罪之
    公務員查知其涉犯前揭(七)所示竊盜罪行前，即主動向處理之
    員警自首該部分之竊盜犯罪事實，復由員警查詢電腦確認該
    機車失竊情節無誤，並為警當場扣得其所有供前揭(一)、(四)、
    (七)竊盜犯罪之自備機車鑰匙1 支及安全帽、口罩各1 個、拖
    鞋1 雙，且起獲丙○○所有之KK6-239 號重型機車1 部（業
    已發還丙○○領回）。嗣於同年月25日11時09分許，至雲林
    縣警察局臺西分局偵查隊製作筆錄時，癸○○於職司追查犯
    罪之公務員查知其涉犯前揭(一)、(二)所示之竊盜罪行前，主動
    向處理之員警自首該部分之竊盜犯罪事實，又告知員警上開
    (一)、(二)竊得之機車棄置地點，由員警分別於同年06月27日、
    07月01日，在雲林縣臺西鄉○○村○○○○○道路草叢旁、
    麥寮鄉○○路35號前，分別尋獲車牌號碼號NTY-312 號重型
    機車、SNP-480 號輕型機車各1 部（業已分別發還庚○○之
    子許世勇、乙○領回）；另警早於查獲癸○○前之同年06月
    24日08時50分許，即在雲林縣臺西鄉崙豐進安府前，尋獲車
    牌號碼號GXV-480 號重型機車1 部（業已發還甲○○領回）
    ；其餘前開(三)、(五)、(六)、(八)部分，分別經戊○○、甲○○、
    己○○○、丁○○、壬○○報警處理，經警調閱案發地附近
    之監視錄影畫面、及丁○○之指認、壬○○當場指認而循線
    查悉上情。
二、案經雲林縣警察局臺西分局報告臺灣雲林地方法院檢察署檢
    察官偵查起訴。
    理  由
壹、程序部分：
一、被告癸○○於準備程序中，先就上開犯罪事實為有罪之陳述
    ，且所犯係死刑、無期徒刑、最輕本刑為3 年以上有期徒刑
    以外之罪，經本院告知簡式審判程序之旨，並聽取檢察官及
    被告之意見後，本院合議庭依刑事訴訟法第273 條之1 第1
    項之規定，裁定由法官1 人獨任進行簡式審判程序。是本案
    之證據調查，依刑事訴訟法第273 條之2 規定，不受同法第
    159 條第1 項、第161 條之2 、第161 條之3 、第163 條之
    1 及第164 條至第170 條規定之限制，合先敘明。
貳、實體部分：
一、認定犯罪事實所憑之證據及理由：
    上開犯罪事實，業據被告癸○○坦承不諱（見偵卷第10頁正
    面至第11頁正面；本院卷第26頁背面至第27頁背面、第53頁
    正面、第86頁背面、第102 頁背面），核與被害人庚○○、
    乙○、戊○○、甲○○、己○○○、丁○○、丙○○、壬○○於警詢證述遭竊或遭搶奪之情節相符（見偵卷第48頁正面
    、第56頁正面至第57頁正面、第59頁正面至第60頁正面；警
    卷第31頁至第32頁、第49頁、第34頁至第35頁、第37頁至第
    38 頁 、第42頁至第43頁、第45頁至第46頁、第41頁），並
    有雲林縣警察局車輛協尋電腦輸入單6 張、雲林縣警察局臺
    西分局麥寮分駐所發生竊盜案件紀錄表1 紙、贓物認領保管
    單3 紙、失車- 案件基本資料詳細畫面報表4 紙、前揭民生
    路與文化路口監視器翻拍照片2 張、臺西分局麥寮分駐所06
    20搶奪案監視器翻拍照片8 張、查獲被告之現場照片16張（
    見偵卷第49頁正面至第50頁正面、第53頁正面至第54頁正面
    、第39頁正面、第58頁正面、第61頁正面至第62頁正面；警
    卷第44頁正面、第48頁正面、第50頁正面至第66頁正面），
    及自備機車鑰匙1 支扣案為憑，足徵被告前揭自白應屬實情
    。本案事證已臻明確，被告犯行至堪認定。
二、論罪科刑部分：
  (一)核被告竊取前揭事實欄一、(一)、(二)、(四)、(七)所示之他人機車
    ，所為均係犯刑法第320 條第1 項之普通竊盜罪；就上述事
    實欄一(三)、(五)、(六)所示之犯行，係犯刑法第325 條第1 項之
    普通搶奪罪；就前開事實欄一(八)部分所為，係犯刑法第325
    條第2 項、第1 項之普通搶奪未遂罪。
  (二)被告所犯上開8 罪，犯意各別，行為互殊，應予分論併罰。
  (三)復查被告前有犯罪事實欄所載之前科及有期徒刑執行完畢之
    情形，有臺灣高等法院被告前案紀錄表及刑案資料查註紀錄
    表各1 份在卷可按。其受有期徒刑之執行完畢，5 年內故意
    再犯本件法定本刑有期徒刑以上之各罪，均為累犯，應依刑
    法第47條第1 項之規定，分別加重其刑。
  (四)再被告已著手於事實欄一、(八)所示搶奪犯罪之實行，惟因遭
    被害人壬○○緊握皮包不放，致未能得手財物而不遂，應依
    刑法第25條第2 項之規定，按普通搶奪既遂犯之刑減輕之，
    並依法先加後減之。
  (五)又刑法第62條關於自首規定所謂之「發覺」，係指該管公務
    員已知悉犯罪事實並知犯罪人為何人或對其發生嫌疑時，即
    得謂為已發覺，但此項對犯人之嫌疑，仍須有確切之根據得
    為合理之可疑者，始足當之，若單純主觀上之懷疑，要不得
    謂已發生嫌疑；又所謂知悉，固不以確知其為犯罪之人為必
    要，但必其犯罪事實，確實存在，且為該管公務員所確知，
    始屬相當（最高法院20年上字第1721號、26年渝上字第1839
    號、72年台上字第641 號、75年台上字第1634號判例參照）
    。查依證人即查獲本案之警員辛○○於本院審理時結證稱：
    係在麥寮埋伏，發現可疑，而當場查獲被告騎乘遭竊之車牌
    號碼KK6-239 號機車；關於事實欄一、(一)、(二)之部分，派出
    所均有受理機車失竊報案，但當時被害人均無指明係被告所
    為，因轄內發生許多搶奪案件，且搶案發生之日期均為星期
    四，伊們研判作案須有交通工具，故依憑伊之辦案經驗，主
    觀推測此2 件竊取機車犯行係被告所為；至事實欄一、(三)之
    部分，被害人戊○○有供出係遭騎乘紅色迪爵機車之人行搶
    ，而被告又已坦承竊取被害人乙○之紅色迪爵機車，伊依憑
    該些客觀證據已發覺該搶奪案件為被告所為；復事實欄一、
    (四)之部分，該機車之失竊，依據警方辦案經驗，懷疑與同日
    發生搶奪案件之人係同1 人所為，後來調閱06月20日搶奪案
    （即事實欄一(六)所示犯行）附近之監視器畫面，即發現為搶
    奪案之人係騎乘此失竊之車牌號碼GXV-480 號機車，在查獲
    被告後，經比對監視器畫面之人與被告身型係相符，依此些
    客觀證據伊們已鎖定該竊案為被告所為；再事實欄一、(五)之
    部分，在調閱當日另一搶奪案件（即事實欄一(六)所示犯行）
    附近之監視器畫面，即發現有1 名男子騎乘車牌號碼GXV-
    480 號綠色機車，且被害人己○○○報案時已供述搶奪其皮
    包之男子係騎乘綠色重型機車，有照後鏡，故伊等推認事實
    欄一、(五)、(六)搶奪案件，係同1 人所有，在查獲被告後，經
    比對監視器畫面之人又發現與被告身型相符，因此依該些客
    觀證據及辦案經驗，伊等在被告坦承犯行前，已有合理懷疑
    係被告所為；又事實欄一、(六)之部分，有監視器畫面、被害
    人丁○○之供述，在查獲被告後，經比對監視器畫面之人又
    發現與被告身型相符，依該些確切之根據已合理懷疑是被告
    所為；事實欄一、(七)之部分，查獲被告時，被告即係騎乘該
    遭竊之車牌號碼KK6-239 號機車，惟在被告未坦認該機車為
    其所竊取前，警方並無客觀證據可推斷該車是贓車，係被告
    表示該車為其所竊取後，伊查詢電腦始確認為贓車；事實欄
    一、(八)之部分，在查獲被告以後，在麥寮分駐所請被害人壬○○當場指認，確認是被告對其行搶，被告係在被害人壬○○指認後，始向警方坦承犯行；從被告之特徵、當天被查獲
    之裝扮，轄區內之麥寮夜市很少人有這樣裝扮等情，伊等可
    比對出監視器畫面中之人就是被告等語（見本院卷第87頁正
    、背面、第103 頁正面至第105 頁背面），顯見警察於99年
    06 月24 日查獲被告前，員警當時對事實欄一、(一)、(二)、(七)
    之行竊者究為何人，尚未有確切之根據而對被告產生如事實
    欄一、(一)、(二)、(七)所示竊盜犯罪之合理可疑，而員警更遑論
    業已確知被告有為事實欄一、(一)、(二)、(七)之犯罪事實，至多
    只為單純主觀上懷疑或推測，而被告於職司追查犯罪之公務
    員尚不知孰為事實欄一、(一)、(二)、(七)所示竊盜案之犯人時，
    經警詢問主動向員警自承並接受裁判。是以被告於具有偵查
    犯罪職權之公務員發覺其上開事實欄一、(一)、(二)、(七)竊盜犯
    行前，即主動坦承前揭竊盜之犯罪情節，復於本案之偵查、
    審理程序到庭接受裁判，業已合於法定自首之要件，就事實
    欄一、(一)、(二)所示之竊盜犯行，本院審酌被告係在未能立即
    發現其涉犯該些竊盜犯行之情況下勇於自首，顯係出於真誠
    悔悟，爰依刑法第62條前段之規定遞減輕其刑。至於就事實
    欄一、(七)所示之竊盜犯行部分，所謂自首減刑，係獎勵犯罪
    悔過投誠而設，並非合於自首之要件即必減其刑，本院審酌
    被告係騎乘該竊取之車牌號碼KK6-239 號重型機車遭警攔查
    下之情況下，承認該機車係其所竊取，依此狀況，顯見被告
    係在已遭查獲之情勢所迫為之，況縱被告否認犯行，員警只
    須輸入該車之車牌號碼於隨身電腦中，即可馬上知悉該車為
    失竊車輛，是此事實欄一、(七)所示之竊盜犯行部分，本院爰
    不減輕其刑。
  (六)爰審酌被告竟因缺錢施用毒品，即猶恣意竊取、搶奪他人財
    物，於如短短1 個星期內即多次行竊、搶奪，價值觀念非無
    偏差，其所為侵害他人財產權益，並已危害社會安寧，且其
    已因竊盜、搶奪案件，經法院判決有期徒刑確定，並已入監
    服刑執行完畢，此有臺灣高等法院被告前案紀錄表附卷可憑
    ，仍不知改過遷善，惟猶未能深切體認他人財產權之不可侵
    犯性而重蹈覆轍，被告犯罪所彰顯之主觀惡性亦不容小覷，
    又衡酌被告騎機車徒手瞬間行搶之對象均為女子，致被害人
    受到驚嚇，惟慮其犯罪手法尚屬單純，竊取、搶奪之財物經
    濟價值非鉅，所竊取之4 部機車均已尋獲，業均經被害人領
    回，被害人庚○○、乙○、戊○○、甲○○、丁○○、丙○○均表示請法院依法處理，被害人壬○○則表示希望法院判
    重一點，看被告可不可以改過能，有本院公務電話紀錄1 紙
    可按（見本院卷第36頁正面），再參以被告於警詢、偵查及
    本院審理期間坦承犯行、自承具有高中肄業學歷之智識程度
    等一切情狀，分別量處如主文所示之刑，並依刑法第51條第
    5 款之規定，定其應執行之刑，以示懲儆。另公訴人雖具體
    求刑應執行有期徒刑2 年，惟本院審酌上情認以分別量處如
    主文所示之刑及應執行刑為適當，公訴人之求刑，核屬過輕
    ，附此敘明。
  (七)至扣案之自備機車鑰匙1 支，係被告所有供竊取事實欄一、
    (一)、(四)、(七)所示財物之犯罪工具，此經被告於本院訊問時供
    述至明（見本院卷第26頁背面），爰依刑法第38條第1 項第
    2 款之規定，諭知沒收。至扣案之安全帽、口罩、拖鞋，僅
    為被告查獲當時所穿戴之物，卷內並無證據證明該些物品與
    本件竊盜、搶奪犯行有何直接密切之關聯，又非違禁物，爰
    不予宣告沒收，併此敘明。
據上論斷，應依刑事訴訟法第273 條之1 第1 項、第299 條第1
項前段，刑法第320 條第1 項、第325 條第1 項、第2 項、第47
條第1 項、第25條第2 項、第62條前段、第51條第5 款、第38條
第1 項第2 款，刑法施行法第1 條之1 第1 項、第2 項前段，判
決如主文。
本案經檢察官魏偕到庭執行職務。
中    華    民    國    99    年    9     月    2     日
                  刑事第六庭    法  官  陳佩怡
以上正本證明與原本無異。
如不服本判決應於收受判決後10日內向本院提出上訴書狀，並應
敘述具體理由；其未敘述上訴理由者，應於上訴期間屆滿後20日
內向本院補提理由書（均須按他造當事人之人數附繕本）。「切
勿逕送上級法院」。
                                書記官  林佳慧
中    華    民    國    99    年    9     月    2     日
附錄本案論罪科刑法條全文：
中華民國刑法第320條
意圖為自己或第三人不法之所有，而竊取他人之動產者，為竊盜
罪，處5  年以下有期徒刑、拘役或 5 百元以下罰金。
意圖為自己或第三人不法之利益，而竊佔他人之不動產者，依前
項之規定處斷。
前二項之未遂犯罰之。
中華民國刑法第325條
意圖為自己或第三人不法之所有，而搶奪他人之動產者，處 6
月以上 5 年以下有期徒刑。
因而致人於死者，處無期徒刑或 7 年以上有期徒刑，致重傷者
，處 3 年以上 10 年以下有期徒刑。
第 1 項之未遂犯罰之。

司法院資訊處製作；財團法人民間司法改革基金會備份。
